【裁判字號】    99,訴,1877
【裁判日期】    991224
【裁判案由】    毒品危害防制條例
【裁判全文】
臺灣臺北地方法院刑事判決              99年度訴字第1877號
公  訴  人  臺灣臺北地方法院檢察署檢察官
被      告  銘豪
上列被告因毒品危害防制條例案件，經檢察官提起公訴（99年度
毒偵字第3808號），被告於本院準備程序中就被訴事實為有罪之
陳述，經告知簡式審判程序之旨，並聽取公訴人及被告之意見後
，本院合議庭認為適宜由受命法官獨任進行簡式審判程序而裁定
改由受命法官獨任進行簡式審判程序審理，判決如下：
    主  文
銘豪施用第一級毒品，累犯，處有期徒刑壹年。又施用第二級
毒品，累犯，處有期徒刑肆月。應執行有期徒刑壹年貳月。
    事  實
一、銘豪前於民國90年10月間，因施用毒品案件，經臺灣臺北
    地方法院以90年度毒聲字第2235號裁定送觀察、勒戒後，認
    有繼續施用毒品之傾向，經本院以90年度毒聲字第2482號裁
    定令入戒治處所施以強制戒治，於92年8 月10日強制戒治期
    滿執行完畢，並經臺灣臺北地方法院檢察署檢察官以93年度
    戒毒偵字第27號為不起訴處分確定；又於93年9 月間，因施
    用毒品案件，經本院以93年度訴字第1050號判決判處有期徒
    刑3 月、11月，定應執行刑為有期徒刑11月，銘豪不服提
    起上訴，亦經臺灣高等法院以93年度上訴字第2891號判決駁
    回上訴確定，於95年6 月27日縮刑期滿執行完畢。
二、詎其仍未戒除毒癮，明知海洛因、甲基安非他命業經公告列
    為毒品危害防制條例第2 條第2 項第1 、2 款所定之第一、
    二級毒品，不得非法持有、施用，於上開強制戒治執行完畢
    後5 年內曾因施用毒品經判刑確定，復基於施用第一級毒品
    海洛因及第二級毒品甲基安非他命之犯意，於99年9 月12日
    凌晨3 時55分許，在其臺北市○○區○○街56巷29號4 樓住
    處施用海洛因1 次；復於同日為警採尿前96小時內之某時，
    ，在不詳處所施用甲基安非他命1 次。嗣經警於同日凌晨4
    時許，在臺北市○○區○○路278 巷57弄口，發現銘豪因
    涉犯毒品案件遭到通緝而當場逮捕，並經其同意採尿後送驗
    呈嗎啡、可待因及甲基安非他命陽性反應，始悉上情。
二、案經臺北市政府警察局信義分局移送臺灣臺北地方法院檢察
    署檢察官偵查起訴。
    理  由
一、被告銘豪所犯為死刑、無刑徒刑或最輕本刑為3 年以上有
    期徒刑以外之罪，其於準備程序中就被訴事實為有罪之陳述
    ，經法官告知簡式審判程序之旨，並聽取公訴人之意見後，
    依刑事訴訟法第273 條之1 第1 項規定，裁定由受命法官獨
    任進行簡式審判程序，合先敘明。
二、上開事實，業據被告於本院審理時坦承不諱（見院卷第45頁
    背面），且經警方採集其尿液送臺灣尖端先進生技醫藥股份
    有限公司以酵素免疫法初步篩檢及氣相層析質譜法確認檢驗
    ，結果呈嗎啡、可待因、甲基安非他命陽性反應，有該公司
    99年9 月23日信義-4號濫用藥物尿液檢驗報告、毒品案件尿
    液檢體委驗單、扣押物品清單等件附卷足憑（見偵卷第10、
    11、34頁）。綜上，足見被告所稱於上開時間施用第一級毒
    品海洛因及第二級毒品甲基安非他命之自白，應與事實相符
    而堪採信。
三、按毒品危害防制條例前於92年7 月9 日修正公布，自93年1
    月9 日施行，觀之該條例第20條、第23條之立法理由，修正
    後毒品危害防制條例就施用毒品者，只於「初犯」及「5 年
    後再犯」2 種情形，有其追訴條件之限制，即須於初犯經觀
    察、勒戒或強制戒治釋放後，5 年內均無施用毒品之行為，
    始能認其前所實施之觀察、勒戒或強制戒治已足遮斷毒癮，
    而得於5 年後再犯時，再予適用初犯之規定，重行觀察、勒
    戒等程式。倘5 年內已經再犯，被依法追訴處罰，縱其第3
    次（或第3 次以上）施用毒品之時間在初犯釋放5 年以後，
    即與「5 年後再犯」之情形有別，且因已於「5 年內再犯」
    ，顯見其再犯率甚高，原實施觀察、勒戒或強制戒治，已無
    法收其實效，而無5 年戒斷期之存在，自無再經觀察、勒戒
    及強制戒治之必要，應得逕行追訴處罰，最高法院95年度台
    上字第1071號判決意旨參照。查被告前於90年10月間，因施
    用毒品案件，經本院以90年度毒聲字第2235號裁定送觀察、
    勒戒後，認為有繼續施用毒品之傾向，經本院以90年度毒聲
    字第2482號裁定令入戒治處所施以強制戒治，於92年8 月10
    日強制戒治期滿執行完畢，並經臺灣臺北地方法院檢察署檢
    察官以93年度戒毒偵字第27號為不起訴處分確定；又於93年
    9 月間，因施用毒品案件，經本院以93年度訴字第1050號判
    決判處有期徒刑3 月、11月，定應執行刑為有期徒刑11月，
    被告不服提起上訴，亦經臺灣高等法院以93年度上訴字第28
    91號判決駁回上訴確定，於95年6 月27日縮刑期滿執行完畢
    等情，有臺灣高等法院被告前案紀錄表在卷可稽。是被告於
    強制戒治執行完畢後5 年內曾因施用毒品經判刑確定後，又
    於上開時間再犯本件施用第一、二級毒品犯行，自應依法論
    罪科刑。從而，本件事證明確，被告之犯行堪以認定，應予
    依法論科。
四、按海洛因、甲基安非他命依其成癮性、濫用性及對社會危害
    性，分屬第一、二級毒品，毒品危害防制條例第2 條第2 項
    第1 、2 款定有明文。核被告所為，係犯毒品危害防制條例
    第10條第1 項之施用第一級毒品罪及同條第2 項之施用第二
    級毒品罪。其持有第一、二級毒品犯行，本應以持有毒品罪
    論，惟其持有後進而施用，其持有之低度行為均應被施用之
    高度行為所吸收，故不另論其持有第一、二級毒品罪。再被
    告所犯上開2 罪，犯意各別，行為互殊，應予分論併罰。又
    被告有如事實欄一所載之犯罪科刑執行情形，有臺灣高等法
    院被告全國案紀錄表1 份在卷可稽，其於刑之執行完畢，於
    5 年內再犯本件有期徒刑以上之罪，為累犯，均應依刑法第
    47條第1 項規定加重其刑。爰審酌被告前經觀察勒戒、強制
    戒治之矯治處遇及多次科處刑罰甚或執行完畢後，猶為本案
    之施用第一、二級毒品犯行，顯見意志不堅；然其所為主要
    係戕害自身，並未直接積極損害他人之利益，及其犯罪之動
    機、目的、手段、生活狀況、智識程度暨犯罪後坦承犯行之
    態度等一切情狀，爰分別量處如主文所示之刑，並定其應執
    行之刑，以資懲儆。
據上論斷，應依刑事訴訟法第273 條之1 、第299 條第1 項前段
、毒品危害防制條例第10條第1 項、第2 項，刑法第11條前段、
第47條第1 項、第51條第5 款，判決如主文。
本案經檢察官呂朝章到庭執行職務。
中    華    民    國    99    年    12    月    24    日
                  刑事第十六庭  法  官  羅立德
以上正本證明與原本無異。
如不服本判決應於收受送達後10日內向本院提出上訴書狀，並應
敘述具體理由；其未敘述上訴理由者，應於上訴期間屆滿後20日
內向本院補提理由書（均須按他造當事人之人數附繕）「切勿逕
送上級法院」。
                                書記官  鄭淑丰
中    華    民    國    99    年    12    月    24    日
附錄本案論罪科刑法條全文：
毒品危害防制條例第10條：
施用第一級毒品者，處6 月以上5 年以下有期徒刑。
施用第二級毒品者，處3年以下有期徒刑。

司法院資訊處製作；財團法人民間司法改革基金會備份。
